臺灣南投地方法院刑事判決
111年度易字第40號
公  訴  人  臺灣南投地方檢察署檢察官 
被      告  邱淑惠



上列被告因侵占案件，經檢察官提起公訴（110年度偵字第6554
號），被告於準備程序中就被訴事實為有罪之陳述，本院合議庭
裁定由受命法官獨任進行簡式審判程序，判決如下：
    主  文
邱淑惠犯侵占離本人持有物罪，處罰金新臺幣伍仟元，如易服勞
役，以新臺幣壹仟元折算壹日，緩刑貳年。
    事  實
一、邱淑惠係址設南投縣○○市○○路000號之7-11便利商店龍巳門
    市（下稱龍巳門市）員工，於民國110 年10月28日下午3時3
    8分29秒，在該門市前停車場，拾獲陳靜怡所有而甫離其持
    有之黑色錢包1 個（內至少有現金新臺幣〈下同〉7,000元以
    上）後，於同日下午3時39分16秒，將該錢包帶到店內廁所
    翻看，此時，邱淑惠竟意圖為自己不法所有，基於侵占離本
    人持有物之犯意，將該錢包內之現金7,000元取出侵占入已
    ，始將該錢包交回門市櫃檯，由龍巳門市保管等待領回。嗣
    陳靜怡返家後，發現該錢包遺落在龍巳門市前停車場，立刻
    於同日下午3時46分許，返回龍巳門市查找，邱淑惠則交還
    僅存300元之該錢包予陳靜怡，惟陳靜怡清點後發覺現金短
    少，報警處理，經警調閱店內監視器而查獲上情。
二、案經陳靜怡訴由南投縣政府警察局南投分局報告臺灣南投地
    方檢察署檢察官偵查起訴。
    理  由
一、上開犯罪事實，業據被告邱淑惠坦承不諱，核與證人即告訴
    人陳靜怡於警詢及偵查、證人李威儀於警詢及偵查中證述情
    節相符，且有警員職務報告、刑案現場照片18張、存簿列印
    資料、郵政劃撥儲金存款收據3紙、停車費補繳通知單、統
    一發票、統一超商代收款繳款證明、被告之相片影像查詢資
    料、被告之個人戶籍資料查詢結果、南投縣政府警察局南投
    分局南投派出所受理各類案件紀錄表及證明單在卷可憑，足
    證被告前開自白與事實相符。本案事證明確，被告犯行洵堪
    認定，應依法論科。
二、論罪科刑
㈠、按侵占業務上持有物之罪，以其所侵占之他人所有物係因執
    行業務而持有為構成要件，若非因執行業務而基於其他委任
    關係持有他人所有物，即與該罪構成要件不符（最高法院23
    年上字第1620號刑事判例同此意旨）。經查，被告係因偶然
    機會持有告訴人不慎遺落在門市外停車場之上開錢包，並非
    因超商店員業務關係而持有保管告訴人之該錢包，至於公訴
    意旨固以被告係超商店員，未依照店內代管認領流程，將該
    錢包放回櫃檯等待認領，認被告就該錢包有業務上持有關係
    ，應依刑法第336條第2項之業務侵占罪處斷，然公訴意旨所
    指之超商代管認領流程，縱有業務上持有關係，亦屬超商店
    員拾獲轉交超商保管後之事（例如超商保管後，店員始侵占
    入己之情形），在此之前，難認被告與告訴人間有何執行業
    務關係持有上開錢包，故本案被告犯行，尚難以刑法第336
    條第2項之業務侵占罪相繩，公訴意旨容有誤會。
㈡、又按刑法第337 條所謂離本人所持有之物，係指物之離其持
    有，非出於本人之意思，故除遺失物、漂流物外，凡非基於
    持有人之意思而喪失其持有者，均屬之（最高法院50年台上
    字第2031號判例意旨參照）。因此，僅一時脫離其本人所持
    有之物者，係屬「離本人所持有之物」。上開錢包係告訴人
    於案發當日不慎遺忘在門市前停車場未取走而脫離告訴人所
    持有之物，且告訴人於發覺後立即返回超商內尋找，此據告
    訴人於警詢、偵訊時指述明確，可見告訴人並非不知上開物
    品是在何時、何地遺失，應屬一時脫離本人持有之遺忘物，
    自應評價為離本人持有之物。是核被告所為，係犯刑法第33
    7 條之侵占離本人持有物罪。公訴意旨認被告所為係犯刑法
    第336條第2項之業務侵占罪，容有未合，然其基本社會事實
    同一，且經本院當庭諭知被告此部分犯罪事實及罪名，無礙
    於被告防禦權之行使，爰依法變更起訴法條。
㈢、爰審酌被告拾獲一時脫離告訴人持有之錢包，竟將其內7,000
    元予以侵占入己，造成告訴人之損失及不便，所為實有不當
    ，惟事後已與告訴人達成和解，並賠償7,000元完畢，此有
    本院調解成立筆錄及被告匯款資料在卷可佐；兼衡被告於本
    院審理時自述之國中畢業智識程度，目前從事人力派遣工作
    ，小康之家庭經濟狀況，需要扶養2名小孩，及被告犯後坦
    承犯行，與告訴人達成民事和解等一切情狀，量處如主文所
    示之刑，並諭知易服勞役之折算標準。
㈣、末查，被告曾因不能安全駕駛案件，經本院判處有期徒刑2月
    ，緩刑2年，於104年4月1日確定，緩刑期滿，未經撤銷緩刑
    之宣告，此有臺灣高等法院被告前案紀錄表可稽，依刑法第
    76條前段規定，其刑之宣告失其效力，等同未曾受有期徒刑
    之宣告。然其於本案審理中坦承犯行，並與告訴人成立調解
    ，賠償其損害，已如前述，且告訴人同意給被告緩刑之宣告
    ，此有本院調解成立筆錄可稽，顯見被告確有悔意，經此偵
    、審程序及科刑，當知警惕而無再犯之虞，因認其所受宣告
    之刑，以暫不執行為當，爰依刑法第74條第1項第1款規定，
    併予宣告緩刑2年，以勵自新。　　
㈤、又被告已賠償告訴人損失如前所述，該賠償損害之結果，與
    將犯罪所得發還被害人之結果相當，是本案因上開賠償結果
    ，已達沒收制度剝奪被告犯罪所得之立法目的，本案如對被
    告再為犯罪所得7,000元之沒收諭知，顯有過苛之虞，爰依
    刑法第38條之2第2項之規定，不予宣告沒收。　　
據上論斷，依刑事訴訟法第273 條之1 第1 項、第299 條第1 項
前段、第300條，判決如主文。
本案經檢察官張鈞翔提起公訴，檢察官廖秀晏到庭執行職務。
中　　華　　民　　國　　111 　年　　4 　　月　　26　　日
　　　　　　　　　刑事第一庭  法　官　陳宏瑋
以上正本與原本無異。
如不服本判決應於收受送達後20日內向本院提出上訴書狀，並應
敘述具體理由；其未敘述上訴理由者，應於上訴期間屆滿後20日
內向本院補提理由書（均須按他造當事人之人數附繕本）「切勿
逕送上級法院」。
                              書記官 
中　　華　　民　　國　　111 　年　　4 　　月　　26　　日
附錄本案論罪科刑法條全文
中華民國刑法第337條：
意圖為自己或第三人不法之所有，而侵占遺失物、漂流物或其他
離本人所持有之物者，處1萬5千元以下罰金。